臺北高等行政法院判決
　　　　　　　　　　　　　　　　　　 93年度訴字第03917號
　　　　　　　　　　　　　　　.
原告即如附表
所示當事人之
被選定人　　甲○○
訴訟代理人　許秀川（會計師）住台北縣三重市○○路○段609巷
　　　　　　　　　　　　　　　.
被　　　告　臺北縣政府稅捐稽徵處
代　表　人　乙○○（處長）
訴訟代理人　丁○○
　　　　　　丙○○
　　　　　　戊○○
上列當事人間因地價稅事件，原告不服臺北縣政府中華民國93年
10月5日北府訴決字第0930522552號（卷號：00000000）訴願決
定，提起行政訴訟。本院判決如下：
　　主  文
原告之訴駁回。
訴訟費用由原告負擔。
　　事  實
一、事實概要：原告主張及其選定人林世忠等6位所有坐落於新
    店市○○段241、321、381地號等三筆土地，無償供公共使
    用，向被告申請免徵地價稅，惟被告認該土地核與土地稅減
    免規則不符，否准其請，原告及選定人等不服，提起訴願，
    經訴願決定駁回，原告猶未甘服，遂向本院提起行政訴訟。
二、兩造聲明：
　(一)原告聲明：
    1.原處分及訴願決定均撤銷。
    2.訴訟費用由被告負擔。
　(二)被告聲明：
    1.駁回原告之訴。
    2.訴訟費用由原告負擔。
三、兩造之主張：
甲、原告主張：
  (一)依土地稅減免規則第9條規定：「無償供公共使用之私有土
    地，經查明屬實者，在使用期間內，地價稅或田賦全免。」
    本件，原告所有座落新店市段○○段241、321、381地號等
    3筆土地，提供社區自來水供應站使用，係公共使用而非特
    定人使用，符合前開規定，應准予免稅。
  (二)依土地稅法施行細則第23條第1項規定：「本法第22條第1項
    第2款所稱公共設施尚未完竣前，指道路、自來水、排水系
    統、電力等四項設施尚未建設完竣而言。」可見自來水設施
    為公共設施應無疑義。
  (三)依財政部72年3月2日台財稅第31356號函釋規定：「…XX君
    等所有坐落XX號等33筆土地，既經查明係供XX別墅社區○道
    路使用，雖社區四周加築圍牆並設人管理，惟外來訪客仍可
    進入，應視為供公共使用之地，依土地稅減免規則第9條規
    定，其非屬建造房屋應保留之空地部分，准予免徵地價稅。
    」本件，因社區位於山坡高處，台北市自來水廠水壓不足，
    不能直接供水，乃由原告提供土地，設置自來水供應站，台
    北市自來水經供應站加壓以後，再送達社區住戶，以利社區
    居民用水，係公共使用而非特定人使用，符合土地稅減免規
    則第9條之規定，應准予免稅。
  (二)綜上論結，原處分顯非適法，訴願決定亦有不當，敬請鈞院
    察情，撤銷原處分及訴願決定，以維法制。
乙、被告主張：
  (一)按土地稅法第14條規定，已規定地價之土地，除依第22條規
    定，課徵田賦者外，應課徵地價稅。復按土地稅減免規則第
    9條及第4條規定：「無償供公共使用之私有土地，經查明屬
    實者，在使用期間內，地價稅或田賦全免。但其屬建造房屋
    應保留之空地部分，不予免徵。」「本規則所稱供公共使用
    之土地，係指供公眾使用，不限定特定人使用之土地。」合
    先敘明。
  (二)本案原告主張系爭土地係無償供公共使用，應免徵地價稅等
    語，惟本件原告於93年3月16日提出地價稅減免申請，經被
    告機關所屬新店分處於93年3月30日派員會同新店地政事務
    所於現場勘查結果，經實地勘察系爭土地，為供社區自來水
    儲水池使用。次查系爭地號土地之分區使用為新坡241地號
    土地為「建」地目、321地號屬山坡地保育區丙種建築用地
    之雜地目土地；另381地號土地依84年12月21日收文36392號
    開工報告書及86年3月19日收文8832號使用執照副本，載明
    係供群展建設股份有限公司建築用地，建築物用途：水箱。
    系爭3筆土地雖為供社區自來水儲水設施使用，惟乃供社區
    內住戶之特定人所使用，核與減免規則第9條規定：「無償
    供公共使用之私有土地」條件不符，被告機關乃依法課徵地
    價稅，徵諸前揭規定並無不合，原告所稱，純係誤解法令，
    核不足採，是被告機關所屬新店分處依法課徵地價稅並否准
    所請，並無違誤。
  (三)綜上所陳，原告之訴應認為無理由，請依行政訴訟法第195
    條後段之規定駁回原告之訴，俾維稅政。
    理  由
一、本件原告原為甲○○、林世忠、林玉霜、林凱若、陳昭宏及
    陳兩維等人，於提起本件行政訴訟時選定甲○○為全體起訴
    ，依行政訴訟法第29條第1項規定，並無不符。另本件被告
    之代表人原為乙○○，自94年5月2日起變更為莊錦順，是其
    聲明承受訴訟，核無不合，應予准許。
二、按土地稅法第14條規定：「已規定地價之土地，除依第22條
    規定，課徵田賦者外，應課徵地價稅。」、另按「本規則所
    稱供公共使用之土地，係指供公眾使用，不限定特定人使用
    之土地。」、「無償供公共使用之私有土地，經查明屬實者
    ，在使用期間內，地價稅或田賦全免。但其屬建造房屋應保
    留之空地部份，不予免徵。」分別為土地稅減免規則第4條
    及第9條所明定。
三、本件係原告及其選定人林世忠等6位所有坐落於新店市○○
    段241、321、381地號等三筆土地，以無償供公共使用為由
    向被告申請免徵地價稅；被告認系爭土地與土地稅減免規則
    第9條規定不符，否准其請。原告則表不服，為如事實欄所
    載之主張。是本件應審究者厥為系爭土地，是否符合土地稅
    減免規則第9條所規定無償供公共使用。
四、經查：
  (一)被告機關所屬新店分處於93年3月30日派員會同新店地政事
    務所至現場勘查結果，原告及其選定人林世忠等6位所有坐
    落於新店市○○段241、321、381地號等三筆土地，為供社
    區自來水儲水池使用，有會勘紀錄及照片六紙在卷足憑，洵
    堪認定。次查系爭地號土地之分區使用為新坡241地號土地
    為「建」地目、321地號屬山坡地保育區丙種建築用地之雜
    地目土地；另381地號土地依84年12月21日收文36392號開工
    報告書及86年3月19日收文8832號使用執照副本，載明係供
    群展建設股份有限公司建築用地，建築物用途：水箱。依上
    開照片所示，該供自來水儲水設施使用，均設於社區範圍內
    ，外人尚難得以使用；是原告主張該供區自來水儲水池設施
    ，並未限制僅供社區居民使用乙節，自難可採。
  (二)依上開土地稅減免規則第4條所規定供公眾使用，係指供不
    特定多數人得以使用之土地而言；查系爭土地僅為該社區內
    住戶所用，已如上述；是被告認系爭土地三筆與土地稅減免
    規則第9條規定不符，而否准原告申請免徵地價稅，自屬依
    法有據。
  (三)至原告主張本件應有財政部72年3月2日台財稅第31356號函
    釋適用乙節；查上開函釋係就社區○道路，因外來訪客仍可
    進入，應視為供公共使用之地而言；然本件乃就社區內供自
    來水儲水設施，僅提供社區內居民才得以使用；是其情節尚
    非相同，原告上開主張，容有誤解，亦難可採，併此敘明。
五、綜上論結，原處分依法並無不合，訴願決定予以維持，亦無
    違誤；原告徒執前詞，聲請撤銷原處分及訴願決定，為無理
    由，應予駁回。
據上論結，本件原告之訴為無理由，爰依行政訴訟法第98條第3
項前段，判決如主文。
中　　華　　民　　國　　94　　年　　9　　月　　15　　日
                       第七庭審判長法  官　劉　介　中
                                   法  官　李　玉　卿
                                   法  官　黃　秋　鴻
上為正本係照原本作成。
如不服本判決，應於送達後20日內，向本院提出上訴狀並表明上
訴理由，如於本判決宣示後送達前提起上訴者，應於判決送達後
20日內補提上訴理由書（須按他造人數附繕本）。
中　　華　　民　　國　　94　　年　　9　　月　　15　　日
                                      書記官   王琍瑩
